【裁判字號】    95,交聲,417
【裁判日期】    950828
【裁判案由】    聲明異議
【裁判全文】
臺灣臺南地方法院交通事件裁定         95年度交聲字第417號
移送機關    交通部公路總局嘉義區監理所新營監理站
受處分人
即異議人    甲○○
上列受處分人因違反道路交通管理處罰條例案件，對於交通部公
路總局嘉義區監理所新營監理站民國95年2月20日所為之裁決處
分（處分案號：新監裁違字第裁73-M00000000號），聲明異議，
本院裁定如下：
    主  文
原處分撤銷。
甲○○不罰。
    理  由
一、本件聲明異議意旨略以：受處分人即異議人甲○○被警舉發
    於民國94年11月22日23時40分許，駕駛牌照號碼Y7-8017號
    自小客車，在臺南縣白河鎮○○路193號前，「駕駛汽車肇
    事致人受傷逃逸」，經新營監理站以上開裁決書裁處吊銷駕
    駛執照，終身禁考。惟異議人並未逃逸，被害人乙○○於檢
    察官偵察中證稱異議人並未逃逸，並經臺灣臺南地方法院檢
    察署檢察官為緩起訴處分確定，新營監理站依據道路交通管
    理處罰條例第62條第1項規定，處罰異議人終身不得考照，
    影響異議人權益甚鉅，為此提出聲明異議。
二、按汽車駕駛人駕駛汽車肇事致人受傷或死亡，應即採取救護
    或其他必要措施，並向警察機關報告，不得駛離，違者吊扣
    其駕照3個月至6個月；逃逸者吊銷駕駛執照；汽車駕駛人曾
    依第62條第1項之規定吊銷駕駛執照者，終身不得考領駕駛
    執照，94年12月28日修正95年7月1日施行前之道路交通管理
    處罰條例第62條第1項、第67條第1項定有明文。經查：
(1)、本件受處分人即異議人甲○○被警舉發於94年11月22日23時
    40分許，駕駛牌照號碼Y7-8017號自小客車，在臺南縣白河
    鎮○○路193號前，「駕駛汽車肇事致人受傷逃逸」，固有
    臺南縣警察局白河分局94年11月23日南縣警交字第M0000000
    0號舉發違反道路交通管理事件通知單（移送聯）附卷可稽
    。
(2)、惟查上開事件其刑事部分並未經移送，上開事實經臺南縣警
    察局白河分局以甲○○酒醉駕車公共危險罪移送臺灣臺南地
    方法院檢察署檢察官偵查，經檢察官偵查結果，認：「一、
    甲○○於民國94年11月22日晚上9時30分許至11時30分許間
    ，在臺南縣白河鎮○○路259號與同事飲用酒類，明知飲酒
    過量，將使操控動力交通工具能力降低，易生公共危險，竟
    於飲酒後已達不能安全駕駛動力交通工具之狀態，詎仍不顧
    大眾行車之公共安全，於同日晚上11時35分許酒後駕駛車號
    Y7-8017號自小客車由白河鎮○○路由北往南行駛，因不勝
    酒力無法安全駕駛，疏未注意車前狀況，竟駛入對向車道，
    適乙○○駕駛車號L22-531號重型機車沿中山路由南往北行
    駛，均途至中山路193號前時，發生撞擊肇事，甲○○之車
    續行撞擊路中分隔島後停住，乙○○駕駛之L22-531號重型
    機車則因而失控倒地滑行，致衝撞停放該處之丙○○所有車
    號C4-0460號自小客車，並造成乙○○肩胛骨骨折之傷害（
    過失傷害部分未據告訴），經警方到場處理，發現甲○○意
    識模糊、酒味甚濃即以酒精檢測器檢測，測試其呼氣後之酒
    精濃度竟高達每公升0.92毫克之數值。案經臺南縣警察局白
    河分局報告偵辦。二、被告甲○○坦承於上開時、地酒後被
    查獲之事實。並有臺南縣警察局白河分局舉發違反道路交通
    管理事件通知單影本、刑法第185條之3案件測試觀察紀錄表
    各一紙在卷可稽，又被告經警以酒精檢測器檢測，測試其呼
    氣後之酒精濃度竟高達每公升0.92毫克之數值，亦有酒精濃
    度測試紙一紙可按，高出法律容許之每公升0.25毫克數倍有
    餘，顯達不能安全駕駛之境地。再按刑法第185條之3所規定
    之服用毒品、麻醉藥品、酒類或其他相類之物，不能安全駕
    駛動力交通工具而駕駛者。其條文內所稱不能為安全駕駛者
    ，依法務部於88年5月10日，召集內政部警政署等相關單位
    研議，並參考德國、美國之認定標準，作成一普遍參考數值
    如下：對於酒精濃度呼氣已達每公升0.55毫克或血液濃度達
    0.11百分比以上者，    因肇事率為一般正常人之十倍，故
    可認為已達不能安全駕駛之標準；至於上揭數值以下之行為
    ，如輔以其他客觀事實得作為不能安全駕駛之判斷時，亦應
    構成本罪（參法務部八八、五、十八法八八檢字第一六六九
    號函）。本件被告甲○○對其飲酒駕車一事直承不諱，且陳
    稱飲酒會影響其駕車等語，衡諸前開說明，被告已達「不能
    安全駕駛動力交通工具」之程度，而被告因酒後駕車始不慎
    與乙○○駕駛之機車發生車禍肇事，益證被告業已達不能安
    全駕駛車輛之程度。綜上所述，本件事證明確，被告公共危
    險犯嫌，堪予認定。三、核被告甲○○所為，係犯刑法第18
    5條之3公共危險罪嫌。惟查被告所犯之罪係屬法定本刑為死
    刑、無期徒刑或最輕本刑三年以上有期徒刑以外之罪，茲念
    被告並無前科，有刑案資料查註紀錄表可參，且事後坦承犯
    行，深知悔悟，並且已與被害人乙○○達成和解，有和解書
    在卷可參，經此教訓，信無再犯之虞，爰參酌刑法第57條所
    列事項與公共利益之維護，認以緩起訴為適當，以勵自新。
    並經被告同意，命被告向公益團體「財團法人天主教臺南縣
    私立德蘭啟智中心」 (郵政劃撥帳號：00000000，戶名：臺
    南縣私立德蘭啟智中心)支付新台幣6萬元。四、緩起訴期間
    為1年。前開命被告遵守履行之事項，應於本處分確定之日
    起3個月內履行完畢。」，有該署95年1月10日94年度營偵字
    第1335號緩起訴處分書附卷可稽，並經確定，有臺灣高等法
    院臺南分院檢察署95年2月9日檢察署95年度上職議字第376
    號處分書附卷可稽。
(3)、異議人甲○○於檢察官94年12月26日偵查中供稱：當時車禍
    發生，我頭昏，我就下車走到中山路259號，蹲在那邊，警
    員前來問我，我以為警員是問我車子是何人的，我就說車子
    是我哥哥所有；事發後，我整個人都神智不清等語，核與證
    人羅一中於檢察官94年12月29日偵查中供稱：當時我在我的
    店中山路286號對面看到被告（甲○○），看他喝得醉醺醺
    ，坐下來就不醒人事，他當時已神智不清，距離他車禍地點
    約有3百公尺等語相符，業據本院依職權調借臺灣臺南地方
    法院檢察署94年度營偵字第1335號偵查卷查明。
(4)、證人乙○○於本院95年4月6日調查時證稱：發生車禍後，甲
    ○○有走過來問我有無怎麼樣，過幾分鐘，他朋友過來，並
    說要去叫救護車。甲○○有下車走過來問我有無受傷，我告
    訴他我有受傷，然後他朋友開車過來，將他載回工廠，他的
    工廠距離車禍現場約4百公尺，過後5分鐘左右，他朋友過來
    問我有無好一點，再隔不久，救護車就過來將我送醫了等語
    。
(5)、依上開所述，尚難認異議人有肇事後逃逸之行為。
三、綜上所述，原處分於法尚有未合，應由本院裁定將原處分撤
    銷，並另為異議人不罰之諭知，以資適法。
四、據上論斷，應依道路交通案件處理辦法第20條前段，裁定如
    主文。
中    華    民    國    95    年    8    月    28     日
                   交通法庭   法  官  林勝利
以上正本證明與原本無異。
如不服本裁定應於送達後5日內向本院提出抗告狀。
                              書記官  陳金堂
中    華    民    國    95    年    8    月    28     日


司法院資訊處製作；財團法人民間司法改革基金會備份。
